臺灣彰化地方法院民事判決　九十年度婚字第四七一號
　　原　　　告　乙○○
　　被　　　告　甲○○
右當事人間請求履行同居事件，本院判決如左：
    主    文
被告應與原告同居。
訴訟費用由被告負擔。
    事    實
甲、原告方面：
  一、聲明：如主文所示。
  二、陳述：
  （一）兩造於民國八十三年一月二十九日結婚，不料被告甲○○竟於九十年三月二
        十七日起未返家，原告乙○○又於九十年六月十四日二十三時三十分發現告
        在外與人通姦，經報警處理，被告因犯通姦罪被判處有期徒刑三月，被告
        得寸進尺，更在外居住，不理家務，迭經親友勸告無效，家中祖母及三名子
        女無人照顧，迄今未曾返家，拒與原告履行同居生活，顯然違背同居義務，
        為此依民法第一千零一條規定提起本件訴訟。
  （二）對被告抗辯所為之陳述：原告未毆打被告，有傷亦是原告故意弄傷的。原告
        並沒有喝酒，亦沒有賭博，原告之前因被告離家時將會款標走，之後原告到
        被告家裡處理錢的事件，雙方發生互相拉扯的行為，不知被告的傷如何而來
        ，兩造之女兒可以作證。兩造結婚後原告從未打過被告。
  三、證據：提出戶籍謄本一件、告訴狀、刑事判決、郵局存證信函、受理查尋人口
      案件登記表、受理刑事案件報案三聯單等影本各一份、被告為警查獲照片三張
      、登報資料三份為證，並聲請訊問證人即兩造所生之子女劉思廷。
乙、被告方面：
    被告未於最後言詞辯論期日到場，惟據其以前到庭之聲明及陳述略謂：
  一、聲明：駁回原告之訴。
  二、陳述：兩造因夫妻個性不合常吵架，感情不合，原告常喝酒又賭博，故被告於
      九十年三月離家。原告於九十年七月十日在被告娘家喝酒後，雙方因會錢及感
      情問題而吵架，原告即毆打被告，致被告頭部外傷併腦震盪，故被告不願回去
      ，被告有聲請保護令，並已提出傷害告訴，兩造感情已破裂，不可能住在一起
      ，希望好聚好散，現在被告已沒有跟原告住在一起。保護令核發前原告不曾毆
      打過被告，保護令核發後原告亦未毆打被告。對於刑事判決沒有意見。
  三、證據：提出通常保護令、保護令執行紀錄表、地檢署刑事傳票、家庭暴力案件
      調查紀錄表等影本各一件、診斷證明書影本四張。
丙、本院依職權調閱本院九十年度家護字第二三九號通常保護令卷宗及台灣彰化縣地
    方法院檢察署檢察官九十年偵字第六一七０、六五一四號起訴書。
    理　　由
一、被告未於最後言詞辯論期日到場，核無民事訴訟法第三百八十六條各款所列情形
    ，爰依原告之聲請，由其一造辯論而為判決。
二、原告主張兩造夫妻關係現仍存續中，被告於九十年三月二十七日離家出走，迄今
    不履行同居義務，被告並在九十年六月十四日與人通姦，隨後因通姦罪被判處有
    期徒刑三月之事實，有原告提出之戶籍謄本一件、郵局存證信函、受理查尋人口
    案件登記表、登報資料三份、受理刑事案件報案三聯單、告訴狀、被告為警查獲
    照片三張、刑事判決為證，且為被告所不爭執，復經本院職權調閱台灣彰化縣地
    方法院檢察署檢察官九十年偵字第六一七０、六五一四號起訴書，經核無訛，堪
    認原告此部分之主張為真實。被告則抗辯因原告常喝酒又賭博，原告於九十年七
    月十日在被告娘家喝酒後，雙方因會錢及感情問題而吵架，原告即毆打被告，致
    被告頭部外傷併腦震盪，被告有聲請保護令，並已提出傷害告訴等語，惟為原告
    所否認，辯稱未喝酒及賭博，結婚後亦未曾毆打過被告，九十年七月十日雙方發
    生互相拉扯的行為，不知被告的傷如何而來等語。按當事人主張有利於己之事實
    者，就其事實有舉證之責任，民事訴訟法第二百七十七條前段定有明文。被告抗
    辯原告會喝酒又賭博等情，為原告所否認，自應由主張之被告負舉證之責，惟被
    告對此部分抗辯並不能舉證以實其說，故被告此部分抗辯即難採信。又被告主張
    原告於九十年七月十日在被告娘家毆打被告致被告頭部外傷併腦震盪之事實，業
    據被告提出診斷證明書影本四張、通常保護令、保護令執行紀錄表、地檢署刑事
    傳票、家庭暴力案件調查紀錄表等影本各一件為證，且據證人張魏寶奈於警訊中
    證稱屬實，此亦經本院依職權調閱本院九十年度家護字第二三九號通常保護令卷
    宗，經核無訛。雖原告另聲請訊問證人即兩造所生之子女劉思廷以證明其未毆打
    被告，惟證人劉思廷於本院審理中剛開始均一直證稱「（問：媽媽為何受傷？）
    當時媽媽打爸爸並將爸爸的手弄流血，也將爸爸的衣服弄破，不知道媽媽的傷如
    何來」，之後證人劉思廷在本院審理中一直發抖並哭泣，經本院隔離訊問後，始
    點頭承認原告在被告娘家時有毆打被告，劉思廷並因此嚇到躲到牆角等情，此皆
    有本院九十一年四月九日言詞辯論筆錄可稽。查證人劉思廷為八十四年一月二十
    日生，此有戶籍謄本可稽，目前僅七歲，在作證時證詞前後反覆，且情緒顯得害
    怕而發抖哭泣，足見證人因年幼在作證前顯已受不當之誘導，故本院認證人劉思
    廷之證詞尚不足證明原告未毆打被告。況且，原告辯稱僅和被告拉扯而已，惟單
    純的拉扯應不致於造成被告頭部外傷併腦震盪，故原告此部分抗辯尚難採信，堪
    認被告此部分之抗辯為真實。
三、按夫妻互負同居之義務，但有不能同住之正當理由者，不在此限，民法第一千零
    零一條有明文規定。本件被告自九十年三月間起即離家未與原告履行同居迄今，
    雖被告抗辯夫妻個性不合常吵架，惟查夫妻偶因細故吵架氣憤而短暫離家固情有
    可原，惟待方雙方氣消後即應返家理性溝通，共謀解決之道，而非一昧的逃避，
    ，故被告尚難以個性不合常吵架為理由，長期拒絕與原告履行同居，故被告此部
    分抗辯難認有正當理由。又被告抗辯原告在九十年七月十日毆打被告等情固屬為
    真，惟本院審酌被告在九十年六月十四日已先因與人通姦為原告發現報警查獲，
    任何人處在配偶與人通姦之情況下，勢必會精神備受打擊且覺得顏面無光，再加
    上兩造又有金錢糾紛，故隨後在九十年七月十日雖發生原告毆打被告之事情，惟
    被告本身對此次傷害事件之發生自難辭其咎，參以被告自承原告在本次傷害事件
    之前及之後皆未曾毆打過被告，則被告自難以單次之偶發事件且是被告自己所引
    燃導火線之傷害事件，作為長期拒絕履行同居之正當事由。被告不履行同居義務
    ，又無不能履行同居義務之正當理由，是原告依上開規定訴請被告履行同居，依
    法應予准許。
據上論結：本件原告之訴為有理由，依民事訴訟法第三百八十五條第一項前段、第七
十八條判決如主文。
中　　　華　　　民　　　國　　九十一　　年　　　二　　　月　　二十六　　日
　　　　　　　　　　　　　　　　　臺灣彰化地方法院家事法庭
                                      法　　　官　詹秀錦
右為正本係照原本作成
如對本判決上訴應於判決送達後廿日向本院提出上訴狀
                                      法院書記官　楊美芳
中　　　華　　　民　　　國　　九十一　　年　　　二　　　月　　二十七　　日
